最高法院刑事判決　　　　　　一○○年度台上字第三○四八號
上　訴　人　黃柏仁
選任辯護人　梁水源律師
上列上訴人因違反毒品危害防制條例案件，不服台灣高等法院中
華民國一００年三月二日第二審更審判決（九十九年度重上更(三)
字第二八七號，起訴案號：台灣士林地方法院檢察署九十二年度
偵字第三六四０、六三三一、七五０七、九一五六號），提起上
訴，本院判決如下：
    主  文
原判決撤銷，發回台灣高等法院。
    理  由
本件原判決認定上訴人黃柏仁意圖營利，並基於概括之犯意，有
如其事實欄所載三次販賣第二級毒品甲基安非他命予黃隆昇（民
國九十一年十二月十六日晚上八時許）、邱丞益（九十二年六月
十五日凌晨零時許）、林文清（九十二年七月十六日）等三人施
用等情，因而撤銷第一審科刑之判決，改判仍論處上訴人連續販
賣第二級毒品（累犯）罪刑（主刑處有期徒刑七年二月），固非
無見。
惟查：(一)、施用毒品者之指證某人為販毒之人，雖非屬共犯證人
類型，但因彼此間具有利害關係，其陳述證言在本質上已存有較
大虛偽性之危險，為擔保其真實性，本乎刑事訴訟法第一百五十
六條第二項規定之相同法理，自仍應認為有補強證據之必要性，
藉以限制其證據上之價值。茲所謂補強證據，必須求之於該證人
之陳述本身以外，其他足資證明其所指之犯罪事實具有相當程度
真實性之別一證據。此與證人就同一待證事實之陳述本身，前後
參差或歧異不一，事實審法院如何評價定其取捨之情形不同，即
使該證人於偵查或審判中就待證事實因具結而為虛偽陳述，並因
此犯偽證罪經判刑確定，仍僅足供為判斷其陳述本身有無瑕疵之
參考而已，尚不足作為其所述犯罪事實之補強證據，而證人縱有
施用毒品之惡習，如與其所指證某人有無販賣毒品供其施用之犯
行不具關連性者，自亦不足藉以補強及擔保其陳述為真實之證明
力。原判決雖認定邱丞益於九十二年四月間因施用第二級毒品經
法院裁定送觀察、勒戒，林文清則有多次毒品前科，並於九十二
年三月間因施用第二級毒品經起訴、刑判，然並未說明其二人於
九十二年四月、三月間施用毒品之前案，究竟如何與其指證上訴
人於九十二年六月十五日凌晨零時許、同年七月十六日販賣毒品
甲基安非他命供其施用犯罪事實具有關連性，即遽以邱丞益、林
文清有施用毒品之紀錄及其等就上訴人有無販賣毒品因虛偽陳述
，觸犯偽證罪被判刑各情，認邱丞益、林文清所供述上訴人販賣
毒品甲基安非他命供其等施用犯罪事實業經補強，並資以為對上
訴人論罪依據，揆之說明，自難認為適法。又林文清於檢察事務
官詢問時雖供稱有看過上訴人賣安非他命給邱丞益，然邱丞益於
警詢時並未供述林文清在場，原判決單憑林文清之泛泛說詞，遽
採為論處上訴人販賣毒品甲基安非他命予邱丞益部分罪刑之憑據
，尚嫌速斷，自亦不足以昭折服。(二)、毒品危害防制條例就製造
、運輸、販賣、意圖販賣而持有、轉讓、施用、持有第二級毒品
，分別明定其處罰。此等犯罪皆以持有第二級毒品，為其基本犯
罪事實，僅持有以外之製造等罪係以高度行為吸收低度之持有行
為，而僅論以該製造等罪。故起訴之基本事實如為持有第二級毒
品之犯行，法院認定之事實又未軼出上開範圍，自應就其持有第
二級毒品之犯行予以審理。本件檢察官係起訴上訴人自八十八年
間某日起至九十二年八月間，販賣第二級毒品安非他命供林慶釧
、黃隆昇、邱丞益、林文清等人施用，並於九十二年六月二十一
日凌晨三時三十分許，在上訴人住處樓梯口，扣得毒品（甲基）
安非他命一包驗餘淨重三十一點零八公克等犯罪事實。原判決理
由內（見貳、一之(四)），認上訴人所持有被警查扣之晶體一包，
經送鑑定結果，確屬第二級毒品甲基安非他命無訛，而僅認上訴
人係單純持有毒品甲基安非他命行為，並未認定係供販賣之用或
與販賣犯行有關。另上訴人於被查獲當日所採集之尿液，經送檢
驗結果，似未檢出有甲基安非他命之陽性反應（見九十二年度毒
偵字第七四０號卷），如若無訛，自亦難認係已供施用而持有。
但依起訴書之記載，其持有之行為，既已起訴，原審自應予以審
理。乃原判決僅就扣案之毒品諭知沒收銷燬之，就檢察官所起訴
之持有第二級毒品犯行未予審理，顯有已受請求之事項未予判決
之違背法令。(三)、原判決事實欄記載上訴人販賣毒品甲基安非他
命共三次，理由欄卻僅謂其先後二次販賣犯行，應成立連續犯（
原判決第十七頁末行），復就販賣第二級毒品罪法定本刑為無期
徒刑部分，亦一併依連續犯加重及依累犯遞加重其刑（原判決第
十八頁），均有違誤。另原判決事實係載認上訴人以其所有之00
00000000號行動電話供作與黃隆昇交易毒品之用，經警扣得行動
電話一支（內含門號0000000000號之SIM 卡一張）等情，並於主
文諭知扣案行動電話一支（含SIM 卡一張）沒收，然其理由竟先
謂：扣案行動電話（含SIM 卡一張）一支，乃上訴人所有供販賣
甲基安非他命予黃隆昇時接洽交易時、地、內容之工具，應依毒
品危害防制條例第十九條第一項規定沒收。繼又稱：至於扣案門
號0000000000號SIM 卡一張，為顏德龍所申請，並無證據足認顏
德龍有將上開SIM 卡贈予上訴人所有之意，難認係上訴人所有之
物，無從依上開規定宣告沒收云云（原判決第一、二、十九頁）
。其事實之認定與理由說明，乃至於主文諭知，亦有前後矛盾之
違誤。又原判決說明：檢察官函請併案審理之九十二年度偵字第
一一四六三號案件，雖未據起訴，惟因公訴人認有連續犯裁判上
一罪關係，基於審判不可分原則，自得併予審理，乃就上訴人販
賣毒品予高清水部分不另為無罪之諭知云云（原判決第二二頁）
。而未將此與有罪部分無裁判上一罪關係之併案部分退回檢察官
另行處理而併予判決，同有違誤。再原判決雖載認上訴人先於不
詳時地，向不詳姓名之成年人販入數量不詳之甲基安非他命後，
即以電子磅秤、分裝袋加以分裝成小包後，連續販賣給黃隆昇等
人施用犯罪事實（原判決第一頁，此部分事實未記載於起訴書）
，並未於理由內敘明其認定之證據及理由，亦難謂無判決理由欠
備之違法。上訴意旨執以指摘原判決違背法令，為有理由，應認
仍有發回更審之原因。
據上論結，應依刑事訴訟法第三百九十七條、第四百零一條，判
決如主文。
中    華    民    國  一○○  年    六    月    九    日
                      最高法院刑事第十一庭
                          審判長法官  賴  忠  星  
                                法官  呂  丹  玉  
                                法官  吳      燦  
                                法官  蔡  名  曜  
                                法官  葉  麗  霞  
本件正本證明與原本無異
                                      書  記  官  
中    華    民    國  一○○  年    六    月   十三   日
                                                       s